【裁判字號】    98,交聲,4332
【裁判日期】    981211
【裁判案由】    交管條例聲異
【裁判全文】
臺灣板橋地方法院交通事件裁定        98年度交聲字第4332號
原處分機關  交通部公路總局臺北區監理所
異  議  人  甲○○
即受處分人
上列異議人即受處分人因違反道路交通管理處罰條例案件，對於
交通部公路總局臺北區監理所於民國98年11月17日所為之處分（
原處分案號：北監自裁字第裁40-D00000000號），聲明異議，本
院裁定如下：
    主  文
異議駁回。
    理  由
一、原處分意旨略以：異議人即受處分人甲○○於民國98年7 月
    10日晚上10時5 分許，駕駛車牌號碼為HO-1336 號自用小客
    車行經桃園縣台66線/台31線（西向東）快速道路時，因「
    行駛快速公路未依標線指示行車」違規，為桃園縣政府警察
    局交通隊逕行舉發，爰依道路交通管理處罰條例第33條第1
    項第13款、第63條第1 項第1 款（聲請書漏載同條項第1 款
    ）規定，裁決異議人新臺幣（下同）4,500 元罰鍰，並記違
    規點數1 點等語。
二、異議意旨略以：伊並未收到舉發通知書，直到驗車時始被告
    知，伊立即查詢後，於98年10月19日向寄存郵局領取，並於
    當日向臺北區監理所提出申訴，伊在收到當天即如此積極辦
    理，怎能處罰高額罰鍰呢？且道路交通管理處罰條例根本沒
    有處罰「停車時越線」之條文，是原處罰單位牽強引用該條
    例第33條規定作為處罰之依據。伊於案發時間雖然越線，但
    僅部分越出線外，並立即退回線內，並沒有影響交通或妨礙
    行人，卻要處罰，根本就違反比例原則。再者，除桃園以外
    ，到處都是停車越線，也從未聽說受罰，而在土城市○○路
    、中華路口有一處立有「越線受罰」之告示，來提醒民眾，
    行政機關既要處罰民眾，也要讓民眾心服口服才不致招惹民
    怨，為此聲明異議云云。
三、按汽車行駛於高速公路、快速公路或設站管制之道路，不遵
    使用限制、禁止、行車管制及管理事項之管制規則而有未依
    標誌、標線、號誌指示行車之行為者，處汽車駕駛人3,000
    元以上6,000 元以下罰鍰，並記違規點數1 點，道路交通管
    理處罰條例第33條第1 項第13款、第63條第1 項第1 款亦有
    明文。又按處理違反道路交通管理事件，有關文書送達之程
    序，依行政程序法之規定；又送達，於應受送達人之住居所
    、事務所或營業所為之；於應送達處所不獲會晤應受送達人
    時，得將文書付與有辨別事理能力之同居人、受僱人或應送
    達處所之接收郵件人員；應受送達人或其同居人、受僱人、
    接收郵件人員無正當理由拒絕收領文書時，得將文書留置於
    應送達處所，以為送達；如不能依前開方式為送達者，得將
    文書寄存送達地之地方自治或警察機關，並作送達通知書兩
    份，一份黏貼於應受送達人住居所、事務所、營業所或其就
    業處所門首，另一份交由鄰居轉交或置於該送達處所信箱或
    其他適當位置，以為送達；前項情形，由郵政機關為送達者
    ，得將文書寄存於送達地之郵政機關，此於違反道路交通管
    理事件統一裁罰基準及處理細則第5 條，行政程序法第72條
    第1 項前段、第73條第1 項、第3 項、第74條第1 項及第2
    項分別規定甚明。
四、經查：
（一）異議人於前開時地，駕駛其所有車牌號碼HO-1336 號自用
      一般小客車，於紅燈亮起時跨越停止線之違規事實，有桃
      園縣政府警察局98年8 月17日桃警交相字第D00000000 號
      舉發違反道路交通管理事件通知單、交通部公路總局臺北
      區監理所98年11月17日北監自裁字第裁40-D00000000號違
      反道路交通管理事件裁決書及採證照片2 幀附卷可稽。再
      依桃園縣政府警察局調查結果，認「採證照片，路口號誌
      顯示圓形紅燈（紅燈亮啟前之黃燈長4.87秒），旨揭車輛
      於紅燈亮啟後2.91秒時超越停止線，啟動相機拍照，且該
      車行駛於台66線屬快速公路... 」，亦有該局98年11月9
      日桃警交字第0980094592號函附卷可佐，且異議人亦自承
      其於前開時地，有駕駛車牌號碼HO-1336 號自用小客車於
      紅燈亮起時跨越停止線之行為，此事實堪予認定。
（二）本件舉發通知單經舉發單位桃園縣政府警察局交通隊以郵
      遞方式，向異議人之戶籍也是車籍所在地臺北縣板橋市○
      ○路70巷10號3 樓為送達，斯時因未獲會晤應受送達之異
      議人本人，亦無受領文書之同居人、受僱人或應送達處所
      接收郵件人員，乃於98年8 月27日將該舉發通知單寄存於
      郵局，並作送達通知書2 份，1 份黏貼於應受送達門首，
      另1 份置於該受送達處所信箱或其他適當位置，以為送達
      等情，有送達證書影本1 份在卷為憑，足認本件舉發通知
      單於寄存送達當日即98年8 月27日已合法送達於異議人。
      縱然異議人實際並未接獲上開舉發通知單，惟原舉發單位
      已依法定程序送達，自生合法送達之效力，是異議人以其
      未收到舉發通單書為由置辯，洵屬無據，不足憑採。
（三）又按停止線，用以指示行駛車輛停止之界限，車輛停止時
      ，其前懸部分不得伸越該線。本標線設於已設有「停車再
      開」標誌或設有號誌之交岔路口，鐵路平交道或行人穿越
      道之前方及左彎待轉區之前端。．．．本標線之前得加繪
      黃色「越線受罰」標字；又車輛面對圓形紅燈表示禁止通
      行，不得超越停止線或進入路口，道路交通標誌標線號誌
      設置規則第170 條第1 、3 項、第206 條第5 款第1目 分
      別定有明文。本件依採證照片所示，異議人為警舉發之現
      場依規定設有停止線，則異議人駕駛前揭自用小客車行駛
      於台66線快速公路，遇有交通號誌顯示紅燈之狀態，本應
      應遵守標線指示，將車輛停止於停止線之內而不得伸越該
      線，然異議人所駕駛前揭自用小客車之前輪已完全壓在行
      人穿越道上，阻礙行人之道路通行，且該車後輪超越停止
      線將近約1 至2 公尺，如此異議人既未依上開規定行駛，
      原處分機關援引道路交通管理處罰條例第33條第1 項第13
      款、第63條第1 項第1 款規定予以裁處，於法並無違誤。
      至依前開道路交通標誌標線號誌設置規則第170 條第3 項
      之規定，是否加繪黃色「越線受罰」標字乃主管機關得予
      裁量事項，並不因未為上開標字而為免罰事由，故異議人
      此部分之異議，亦難認有理。
五、綜上所述，本件異議人違規事實明確，原處分機關依前揭規
    定裁處異議人罰鍰4,500 元並記違規點數1 點，核無違誤，
    本件異議為無理由，應予駁回。
據上論斷，應依道路交通案件處理辦法第19條，裁定如主文。
中    華    民    國    98    年    12    月    11    日
                  交通法庭  法  官  李君豪
上列正本證明與原本無異。
如不服本裁定，應於裁定送達後5 日內敘明抗告理由，向本院提
出抗告狀。
                            書記官  金和國
中    華    民    國    98    年    12    月    11    日


司法院資訊處製作；財團法人民間司法改革基金會備份。
